臺灣臺中地方法院刑事判決
111年度金訴字第732號
公  訴  人  臺灣臺中地方檢察署檢察官
被      告  陳玉珊



上列被告因詐欺等案件，經檢察官提起公訴（111年度偵字第104
60號），茲被告於準備程序中就被訴事實為有罪之陳述，受命法
官於聽取當事人之意見後，由本院合議庭裁定由受命法官獨任進
行簡式審判程序，判決如下：
    主    文
陳玉珊三人以上共同犯詐欺取財罪，處有期徒刑壹年貳月。
未扣案之犯罪所得新臺幣陸仟元沒收，於全部或一部不能沒收或
不宜執行沒收時，追徵其價額。
　　犯罪事實
一、陳玉珊於民國110年6月1日前之某日，透過潘藝雯（偵查中
    ）介紹，參與真實姓名年籍不詳通訊軟體帳號「陳泰利」所
    指揮而組成以實施詐術為手段，具有持續性、牟利性及結構
    性之詐欺集團。陳玉珊與孫光忠（經本院以111年度金簡上
    字第56號案件審理中）、潘志軒（經本院以111年原金訴字
    第32號案件審理中）、潘藝雯及其餘真實姓名年籍不詳之詐
    欺集團成員，基於三人以上共同詐欺取財、一般洗錢之犯意
    聯絡，先由詐欺集團話務機房成員於110年4月中旬某日，以
    網路交友軟體與何懋彰聯繫，進而以通訊軟體LINE互通訊息
    ，復以介紹網路投資等理由，對何懋彰實施詐騙，使其陷於
    錯誤，陸續於110年6月1日依指示匯款總計新臺幣（下同）3
    75萬元，其中於附表一所示時間分別匯款110萬元及90萬元
    至孫光忠向合作金庫商業銀行股份有限公司（下稱合作金庫
    ）申辦帳號0000000000000號帳戶（以下簡稱孫光忠帳戶）
    內，待詐騙集團確認何懋彰受騙且匯款進入上開帳號內後，
    以不詳方式通知孫光忠、潘志軒、潘藝雯、陳玉珊等人按上
    層詐騙集團不詳成員指示，先由孫光忠於如附表二編號1至4
    所示時間，以網路轉帳方式匯款如附表二編號1至4所示金額
    至潘志軒向中國信託商業銀行股份有限公司（下稱中國信託
    ）申辦之帳號000000000000號帳戶（以下簡稱潘志軒帳戶）
    內，再由潘志軒收取款項後，於附表三所示時間匯款如附表
    三所示金額，至陳玉珊所提供其本人及其男友王胤傑分別向
    中國信託申辦之帳號000000000000號帳戶（以下簡稱陳玉珊
    帳戶）及帳號000000000000號帳戶（以下簡稱王胤傑帳戶）
    內，再由陳玉珊持提款卡於如附表四所示之時間、地點，以
    提款卡插入自動付款設備後，輸入密碼之方式提領如附表四
    所示之款項，再將所領得款項扣除6,000元之報酬後，全數
    交付予潘藝雯收水轉交予詐騙集團不詳成員，藉此掩飾、隱
    匿特定犯罪所得之本質及去向，使何懋彰受詐騙款項追索困
    難。
二、案經何懋彰訴由嘉義市政府警察局第二分局移送臺灣臺中地
    方檢察署檢察官偵查起訴。
    理    由
一、認定犯罪事實之證據及理由：
    前揭犯罪事實，業據被告於本院準備程序及審理時（見本院
    卷第94頁、第108頁）坦承不諱，核與證人即共犯潘志軒於
    警詢（見偵卷第49頁至第54頁）、證人王胤傑於警詢、偵查
    中（見偵卷第35頁至第39頁、第208頁）、證人即告訴人何
    懋彰於警詢（見偵卷第61頁至第66頁）之證述情節相符，復
    有內政部警政署反詐騙諮詢專線紀錄表、臺南市政府警察局
    永康分局大橋派出所受理詐騙帳戶通報警示簡便格式表、金
    融機構聯防機制通報單、受(處)理案件證明單、行動電話對
    話紀錄截圖照片、永豐銀行匯款單、玉山銀行新臺幣匯款申
    請書截圖照片、資金流向一覽表、監視器錄影畫面截圖照片
    、合作金庫太平分行110年7月22日合金太平字第1100002034
    號函檢送孫光忠帳戶之開戶資料及交易明細、中國信託110
    年9月11日中信銀字第110224839234413號函檢附潘志軒帳戶
    之開戶資料及交易明細、王胤傑帳戶之開戶資料及交易明細
    、被告帳戶之開戶資料及交易明細附卷可稽（見偵卷第67頁
    至第68頁、第77頁、第85頁、第93頁至第94頁、第97頁至第
    103頁、第107頁至第160頁），足徵被告自白與事實相符，
    應堪採信。本案事證已臻明確，被告犯行堪以認定。
二、論罪科刑：　
（一）核被告所為，係犯組織犯罪防制條例第3條第1項後段之參
      與犯罪組織罪、刑法第339條之4第1項第2款之三人以上共
      同詐欺取財罪，以及洗錢防制法第14條第1項之一般洗錢
      罪。被告就如附表四編號1至12所示持提款卡分次提領行
      為，此部分均係基於單一之犯意為之，且係侵害同一被害
      法益，各行為間之獨立性極為薄弱，依一般社會健全觀念
      ，難以強行分開，在刑法評價上，屬接續犯，應論以一罪
      。
（二）按共同實行犯罪行為之人，在合同意思範圍以內，各自分
      擔犯罪行為之一部，相互利用他人之行為，以達其犯罪之
      目的者，即應對於全部所發生之結果，共同負責，不問犯
      罪動機起於何人，亦不必每一階段犯行，均經參與。又關
      於犯意聯絡，不限於事前有所協議，其於行為當時，基於
      相互之認識，以共同犯罪之意思參與者，亦無礙於共同正
      犯之成立。且數共同正犯之間，原不以直接發生犯意聯絡
      者為限，即有間接之聯絡者，亦包括在內（最高法院98年
      度台上字第4384號、98年度台上字第713號判決意旨參照
      ）。被告雖未親自參與詐欺告訴人之行為，惟其提供詐欺
      集團帳戶並持提款卡提領款項均屬集團成員基於共同犯意
      聯絡所為之行為分擔。被告前揭參與部分為該詐欺集團犯
      罪歷程不可或缺之重要環節，足徵被告係以自己犯罪之意
      思而參與本案，即令被告並未與其他以通訊軟體LINE詐騙
      告訴人之成員謀面或直接聯繫，亦無礙於其共同參與犯罪
      之認定。是被告與證人孫光忠、潘志軒、潘藝雯及其他詐
      欺集團成員間，均為共同正犯。　
（三）被告以一行為同時觸犯參與犯罪組織罪、三人以上共同詐
      欺取財罪及一般洗錢罪，為想像競合犯，應從一重以三人
      以上共同詐欺取財罪處斷。
（四）想像競合犯之處斷刑，本質上係「刑之合併」，其所謂從
      一重處斷，乃將想像競合犯組成之評價上數罪，合併為科
      刑一罪，其所對應之刑罰，亦合併其評價上數罪之數法定
      刑，而為一個處斷刑。易言之，想像競合犯侵害數法益者
      皆成立犯罪，論罪時必須輕、重罪併舉論述，同時宣告所
      犯各罪名，包括各罪有無加重、減免其刑之情形，亦應說
      明論列，量刑時併衡酌輕罪部分量刑事由，評價始為充足
      ，然後依刑法第55條前段規定「從一重處斷」，非謂對於
      其餘各罪可置而不論。因此，法院決定處斷刑時，雖以其
      中最重罪名之法定刑，做為裁量之準據，惟於裁量其輕重
      時，仍應將輕罪合併評價在內（最高法院108年度台上字
      第4405、4408號判決意旨參照）。經查：被告就上開犯行
      ，於本院審理時自白犯行，是就被告所犯一般洗錢罪，原
      應適用洗錢防制法第16條第2項之規定，減輕其刑，然因
      一般洗錢罪屬想像競合犯中之輕罪，是本院決定處斷刑時
      ，雖以其中最重罪名之法定刑，做為裁量之準據，惟於後
      述量刑時仍當一併衡酌該部分減輕其刑事由，併此敘明。
      　
（五）爰審酌被告正值青年，不思循正當途徑賺取錢財，竟參與
      詐欺犯罪集團，提供帳戶並擔任車手之工作，貪圖可輕鬆
      得手之不法利益，價值觀念偏差，且造成社會信任感危機
      ，損害告訴人財產法益，且迄今尚未與告訴人達成和解，
      賠償其所受損害，行為應予非難；暨考量被告犯後坦承犯
      行，高中肄業，現從事服務業，家庭經濟狀況普通，月收
      入4至5萬元（見本院卷第109頁），告訴人請法院依法判
      決（見本院卷第87頁），告訴人遭詐欺金額及被告就參與
      一般洗錢犯行已自白不諱等一切情狀，量處如主文所示之
      刑。
（六）按106年4月19日修正公布之組織犯罪防制條例第3條第3項
      規定：「犯第1項之罪者，應於刑之執行前，令入勞動場
      所，強制工作，其期間為3年。」就受處分人之人身自由
      所為限制，違反憲法比例原則及憲法明顯區隔原則之要求
      ，與憲法第8條保障人身自由之意旨不符，應自本解釋公
      布之日起失其效力（司法院大法官釋字第812號解釋文參
      照）。則被告雖犯組織犯罪防制條例第3條第l項後段之參
      與犯罪組織罪，惟同條第3項業於釋字第812號解釋公布之
      日即110年12月10日起失其效力，爰不予宣告強制工作。
三、沒收部分：
　　被告於本院審理時供陳：當天我於如附表四編號1至6所示提
    領自己帳戶102,000元，獲得報酬為3,000元；如附表四編號
    7至12所示提領證人王胤傑帳戶102,000元獲得報酬3,000元
    ，共6,000元，我是直接從領取款項中扣得上開報酬再交給
    潘藝雯，6,000元我沒有分給證人王胤傑等語（見本院卷第1
    09頁）。上開金額屬於被告犯罪所得，並未扣案，應依刑法
    第38條之1第1項前段、第3項規定宣告沒收，於全部或一部
    不能沒收或不宜執行沒收時，追徵其價額。至被告所犯上述
    一般洗錢罪而移轉、掩飾之財物，並無證據證明為被告所取
    得，本院自無從宣告沒收。 
據上論斷，應依刑事訴訟法第273條之1第1項、第299條第1項前
段，組織犯罪防制條例第3條第1項後段，洗錢防制法第14條第1
項，刑法第11條、第28條、第339條之4第1項第2款、第55條前段
、第38條之1第1項前段、第3項，刑法施行法第1條之1第1項，判
決如主文。
本案經檢察官陳佞如提起公訴，檢察官宋恭良到庭執行職務。
中　　華　　民　　國　　111 　年　　6 　　月　　29　　日
                  刑事第十一庭  法  官  許曉怡
以上正本證明與原本無異。
如不服本判決應於收受判決後20日內向本院提出上訴書狀，並應
敘述具體理由；其未敘述上訴理由者，應於上訴期間屆滿後20日
內向本院補提理由書（均須按他造當事人之人數附繕本）「切勿
逕送上級法院」。
告訴人或被害人如不服判決，應備理由具狀向檢察官請求上訴，
上訴期間之計算，以檢察官收受判決正本之日起算。
                                書記官  郭淑琪
中　　華　　民　　國　　111 　年　　 6　　月　　29　　日
附錄本案論罪科刑法條：　　　　　　　　　
組織犯罪防制條例第3條第1項
發起、主持、操縱或指揮犯罪組織者，處三年以上十年以下有期
徒刑，得併科新臺幣一億元以下罰金；參與者，處六月以上五年
以下有期徒刑，得併科新臺幣一千萬元以下罰金。但參與情節輕
微者，得減輕或免除其刑。
洗錢防制法第14條第1項
有第二條各款所列洗錢行為者，處七年以下有期徒刑，併科新臺
幣五百萬元以下罰金。
中華民國刑法第339條之4第1項第2款
犯第三百三十九條詐欺罪而有下列情形之一者，處一年以上七年
以下有期徒刑，得併科一百萬元以下罰金：
二、三人以上共同犯之。
附表一：何懋彰匯款入孫光忠帳戶明細
編號 時間 金額 1 110年6月1日中午12時25分許 90萬元 2 110年6月1日中午12時42分許 110萬元 
附表二：孫光忠帳戶匯入潘志軒帳戶明細
編號 時間 金額 1 110年6月1日中午12時58分許 48萬8500元 2 同上日中午12時59分許 41萬元 3 同上日下午1時12分許 50萬元 4 同上日下午1時19分許 60萬元 5 110年6月2日0時5分許(起訴書誤載為下午1時19分) 13萬8,000元（該筆款項係被告提領贓款之後始匯入潘志軒帳戶，應認與本案犯罪事實無關） 
附表三：潘志軒帳戶匯出款項明細
編號 時間 金額 匯入帳戶 1 110年6月1日下午1時26分許 10萬2,000元 王胤傑帳戶 2 110年6月1日下午1時27分許 10萬3,000元 陳玉珊帳戶 
附表四：110年6月1日各帳戶提領情形
編號 帳戶 時間 提領金額 提領地址或匯入帳戶 1 陳玉珊帳戶 下午1時40分許 2萬元 南投縣○○鎮○○路000號統一超商東東門市 2  下午1時41分許 2萬元  3  下午1時42分許 2萬元  4  下午1時53分許 2萬元 南投縣○○鎮○○街000號統一超商恆吉門市 5  下午1時54分許 2萬元  6  下午1時55分許 2,000元  7 王胤傑帳戶 下午1時51分許 2萬元 南投縣○○鎮○○街000號統一超商恆吉門市 8  下午1時52分許 2萬元  9  下午1時53分許 2萬元  10  下午1時56分許 2萬元  11  下午1時57分許 2萬元  12  下午1時58分許 2,000元